【裁判字號】    91,訴,4153
【裁判日期】    920227
【裁判案由】    給付工程款等
【裁判全文】
臺灣臺北地方法院民事判決    九十一度訴字第四一五三號
    原      告  昭林營造股份有限公司
    法定代理人  甲○○
    訴訟代理人  張世興律師
    被      告  三鎰營造股份有限公司  設彰化縣花壇鄉○○村○○路一四○號
    法定代理人  乙○○      住.
                            五.
    被      告  工信工程股份有限公司  設台北市市○○道○段一○二號八樓
    法定代理人  丙○○      住台北市○○路三十巷三二號十二樓
    共同
    訴訟代理人  秦玉坤律師
右當事人間請求給付工程款等事件，本院判決如左：
    主    文
被告應給付原告新台幣壹佰捌拾陸萬壹仟陸佰拾捌元及其中新台幣壹佰柒拾肆萬元自
民國九十一年七月二十四日起，其餘新台幣壹拾貳萬壹仟陸佰拾捌元自民國九十一年
十一月四日起，均至清償日止，按年息百分之五計算之利息。如其中一被告已為給付
，另一被告即於其給付範圍內免為給付。
本判決於原告以新台幣陸拾貳萬壹仟元或同面額台灣銀行南門分行可轉讓定期存單為
被告供擔保後，得假執行；但被告如於假執行程序實施前，以新台幣壹佰捌拾陸萬壹
仟陸佰拾捌元或同面額之臺灣省合作金庫發行可轉讓定期存款存單為原告預供擔保，
得免為假執行。
訴訟費用由被告連帶負擔。
    事    實
甲、原告方面：
壹、聲明：
一、先位聲明：
（一）如主文第一項所示。
（二）願以現金或同面額台灣銀行南門分行可轉讓定期存單供擔保，請准宣告假執行
      。
二、備位聲明：
（一）被告三鎰營造股份有限公司應給付原告新台幣（下同）一百八十六萬一千六百
      十八元，及其中一百七十四萬元部分自民國（下同）九十一年七月二十四日起
      ，其餘十二萬一千六百十八元部分自九十一年十一月四日起，均至清償日止按
      年息百分之五計算之利息。
（二）被告工信工程股份有限公司應於原告就被告三鎰營造股份有限公司之財產強制
      執行無效果時，給付原告一百八十六萬一千六百十八元，及其中一百七十四萬
      元部分自九十一年七月二十四日起，其餘十二萬一千六百十八元部分自九十一
      年十一月四日起，均至清償日止按年息百分之五計算之利息。
（三）願以現金或同面額台灣銀行南門分行可轉讓定期存單供擔保，請准宣告假執行
      。
貳、陳述：
一、被告三鎰營造股份有限公司（下稱三鎰公司）於九十年十月八日與原告訂立橋面
    伸縮縫材料及安裝工程合約，以合約總價一千五百十五萬零七百二十八元（未稅
    ）將「彰化市○○○○道新建工程之橋面伸縮縫材料及安裝工程」（以下簡稱系
    爭工程）分包予原告次承攬，該工程伸縮縫（三個單元型，上海彭埔橡膠）為被
    告三鎰公司通知核可、進口，並預定九十一年三月七日至上海驗廠，但被告三鎰
    公司卻未履行驗廠，經原告催告後，始於同年五月二十七日舉行協調會，被告三
    鎰公司並於該協調會中作成結論三，同意對前述已生產完成產品賠償一百七十四
    萬元，但屢催未付，爰依系爭工程合約、協議書及前開協調會結論三之約定，請
    求被告給付一百七十四萬元。
二、被告三鎰公司向原告訂購暨通知辦理進口日本SHO-BOND  LS-110型橋面伸縮縫計
    六百九十八公尺，每公尺單價一萬二千五百十四元，合計八百七十三萬四千七百
    七十二元（含稅為九百十七萬一千五百十一元）。依工程合約書內報價單第三條
    付款辦法約定，材料進場合格後支付總價百分之六十款項，即五百五十萬二千九
    百零六元。兩造於九十一年五月二十七日協調時，約定被告三鎰公司應開立發票
    日期各為同年七月十五日及同年八月十五日、發票金額各為總價款百分之三十（
    即二百七十五萬一千四百五十三元）款項之支票二紙，惟被告三鎰公司事後開立
    發票日期各為九十一年十月三十一日及同年月三十日、發票金額均為二百五十六
    萬七千八百七十三元之支票二紙，竟遭銀行退票，嗣經被告工信工程股份有限公
    司（下稱工信公司）另開立二紙支票換回並已兌現，被告尚應給付原告十二萬一
    千六百十八元（詳如附表一所示），爰依系爭工程合約、協議書及前開協調會結
    論一之約定，將前述款項追加一併請求。
三、退萬步言，倘認被告工信公司仍得行使先訴抗辯權，則基於訴訟經濟原則之考量
    ，原告請求被告工信公司於原告就被告三鎰公司之財產強制執行無效果時，仍應
    給付系爭款項。
參、證據：提出工程合約、被告通知核可函、進口書面通知書、被告通知驗廠事宜函
    、五月二十七日調會議紀錄、退票暨退票理由單、陳正榮、于明齡名片、于明齡
    代表工信公司所發之備忘錄（均影本）各一件、新聞報導乙則、台北古亭郵局舫
    三五一號、彰化南郭郵局存證信函第三六九號、第三八七號存證信函（影本）共
    三件為證。
乙、被告三鎰公司方面：
壹、聲明：
一、原告之訴及假執行之聲請均駁回。
二、如受不利判決，願以現金或同面額之臺灣省合作金庫發行可轉讓定期存款存單為
    原告預供擔保，請准宣告免為假執行。
貳、陳述：
一、被告三鎰公司確曾與原告訂立系爭工程合約，並於九十一年二月二十七日通知原
    告略以：「１、本工程九號橋橋面伸縮縫（三單元）前往中國上海彭浦公司驗廠
    人員名單：李正為、曹昌琦、黃景林、潘瑩娟暨護照影本四份，惠請妥為安排。
    ２、查驗出發日期：九十一年三月七日起計四天。」等語，嗣被告三鎰公司因故
    未能按預定查驗出發日期派員至中國上海彭浦公司辦理場驗、取樣等相關事宜，
    原告竟擅自辦理進口該公司生產之橋面伸縮縫（三單元）材料八十四公尺，且未
    經系爭工程業主彰化縣政府之同意，是原告訴請被告給付前述橋面伸縮縫（三單
    元）材料八十四公尺款項之賠償金一百七十四萬元為無理由。
二、九十一年五月二十七日協調會會議記錄所載出席人員略以：「三鎰營造：應福邦
    」，並非被告三鎰公司之董事或經理人，前揭會議召開之前，被告三鎰公司從未
    向原告表示以代理權授與「應福邦」，而原告亦未舉證證明被告三鎰公司以代理
    權授與「應福邦」，或有由被告三鎰公司自己之行為表示以代理權授與「應福邦
    」，或知「應福邦」表示為其代理人而不為反對之表示者等事實，且被告三鎰公
    司得知前揭會議記錄之結論三後，於九十一年七月十七日以彰化南郭郵局存證信
    函第三八七號向原告表示略以：「另九十一年五月二十七日協調會上應福邦先生
    向貴公司所作之補償承諾，未經本公司授權，本公司不予承認。」等語，故前揭
    會議記錄之結論三，對於被告三鎰公司自不發生效力。
三、通觀前揭該會議記錄之結論二、三之全文，足見原告得請求被告三鎰公司支付賠
    償金一百七十四萬元，係附有該結論二之停止條件，否則該結論二所謂：「徵求
    業主（彰化縣政府）同意後依約辦理，若未獲縣府同意，昭林營造同意放棄合約
    承攬權利」等語，豈不形同具文。
四、縱認前揭彰化南郭郵局第三六九號存證信函亦生被告三鎰公司承認該會議記錄之
    結論一之效力，惟原告既自認其受領被告三鎰公司事後開立票載發票日各為九十
    一年十月三十一日及九十一年十一月三十日、金額均為二百五十六萬七千八百七
    十三元之支票二紙，自已明示或默示同意被告三鎰公司為一部及緩期清償之意思
    ，則其翻異前詞的追加求為前揭金額之判決，自無理由，應予駁回。
參、證據：提出被告三鎰公司變更登記表、被告三鎰公司九十年十二月二十一日書面
    通知書及九十一年二月二十七日鎰環（91）字第○○六號備忘錄（均影本）等件
    為證。
丙、被告工信公司方面：
壹、聲明：
一、原告之訴及假執行之聲請均駁回。
二、如受不利判決，願以現金或同面額之臺灣省合作金庫發行可轉讓定期存款存單為
    原告預供擔保，請准宣告免為假執行。
貳、陳述：
一、原告並未舉證證明被告工信公司以代理權授與李正為、于明齡二人，或已承認其
    二人以被告工信公司之名義所為之法律行為，則原告主張被告工信公司應就工地
    主任李正為於「甲方（即被告三鎰公司）合約付款保證人：工信工程股份有限公
    司」簽名蓋章，及就工地主任于明齡出席前揭會議一事，負本人或授權人之責任
    ，自無理由。又工程合約之立合約人：「甲方（被告三鎰公司）合約付款保證人
    ：工信工程股份有限公司」，其上所蓋之二套公司大小章乃為被告三鎰公司及原
    告所有，原告矇混主張：「工程合約之立約人處，三鎰公司僅係蓋章，而工信公
    司除蓋公司大小章外」，顯然不實。
二、「甲方（被告三鎰公司）合約付款保證人：工信工程股份有限公司」一語，是否
    為民法上之保證？查原告提出之協議書所載：「茲為甲方（三鎰公司）分包之彰
    化市○○○○道新建工程雙方同意，乙方（原告）工程請款直接領取業主工信工
    程股份有限公司發放予甲方之現金支票，同時背書轉讓，勿容異議。甲方合約付
    款保證人：工信工程股份有限公司」等語，顯與民法第七百三十九條規定之保證
    不同，是原告主張被告工信公司應負本件保證人之責，即無理由。且原告於致被
    告三鎰公司之九十一年七月十一日台北古亭郵局存證信函亦主張略以：「Ａ、三
    個伸縮縫單元部份．．．未依合約以工信支票台端背書給付，請於函到五日內洽
    本公司換票」等語，可見原告主張被告工信公司應負保證人責任，係臨訟之詞。
三、前揭協議書之內容，縱為民法第七百三十九條所稱之保證，惟其既已表示：「乙
    方（原告）工程請款直接領取業主工信工程股份有限公司發放予甲方之現金支票
    」等語，則自無反捨該內容而更為曲解其保證範圍除工程請款（亦即主債務）外
    ，包含工程請款之利息、違約金、損害賠償及其他從屬於工程請款之負擔（民法
    第七百四十條參照）。且前揭協議書之內容，既無被告工信公司拋棄先訴抗辯權
    之記載，則原告於未就被告三鎰公司之財產強制執行而無效果前，即逕向被告工
    信公司起訴求為本件之判決，依民法第七百四十五條之規定，亦無理由。
參、證據：提出被告工信公司變更登記表（影本）一件為證。
    理    由
甲、程序方面：
一、兩造業於卷附之工程合約第二十八條約定，合意以本院為第一審管轄法院，是本
    院自有管轄權，合先敘明。
二、按訴狀送達後，原告固不得將原訴變更或追加他訴，惟如請求之基礎事實同一，
    或為被告所同意者，不在此限，民事訴訟法第二百五十五條第一項第二款、第一
    款分別定有明文。本件原告於九十一年七月二十五日起訴時，係主張依卷附合約
    及協議書之約定，請求被告給付工程款一百七十四萬元及自九十一年七月二十四
    日起至清償日止按年息百分之五計算之利息，嗣於九十一年九月五日本院言詞辯
    論時變更訴之聲明為：先位請求被告應給付原告一百七十四萬元及自九十一年七
    月二十四日起至清償日止按年息百分之五計算之利息。如其中一被告已為給付，
    另一被告即於其給付範圍內免為給付；備位請求被告三鎰公司應給付原告一百七
    十四萬元及自九十一年七月二十四日起至清償日止按年息百分之五計算之利息。
    被告工信公司於原告就被告三鎰公司之財產強制執行無效果時，應給付原告一百
    七十四萬元及自九十一年七月二十四日起至清償日止按年息百分之五計算之利息
    。雖經被告表示不同意（見本院卷第四三頁），惟查原告所為訴之變更前後之請
    求基礎事實仍係同一，依上開規定，自應予准許。嗣原告復於九十一年十一月四
    日言詞辯論期日再就上開金額及利息部分為擴張聲明（其詳情見本院卷第七一頁
    及第七四頁至第七六頁）；惟旋再於九十二年二月十三日本院行言詞辯論時，減
    縮訴之聲明為先位部分請求如主文第一項所示，備位部分請求（一）被告三鎰公
    司應給付原告一百八十六萬一千六百十八元及其中一百七十四萬元自九十一年七
    月二十四日起，其餘十二萬一千六百十八元自九十一年十一月四日起，均至清償
    日止按年息百分之五計算之利息。（二）被告工信公司於原告就被告三鎰公司之
    財產強制執行無效果時，應給付原告一百八十六萬一千六百十八元及其中一百七
    十四萬元自九十一年七月二十四日起，其餘十二萬一千六百十八元自九十一年十
    一月四日起，均至清償日止按年息百分之五計算之利息。並經被告當庭表示同意
    （見本院卷第一０一頁），自應予准許。
乙、得心證之理由：
一、原告主張被告三鎰公司於九十年十月八日與原告訂約，以合約總價一千五百十五
    萬零七百二十八元（未稅）將「彰化市○○○○道新建工程之橋面伸縮縫材料及
    安裝工程」分包予原告次承攬，被告工信公司則為被告三鎰公司合約付款保證人
    。茲因該工程伸縮縫（三個單元型，上海彭埔橡膠）係被告三鎰公司通知核可、
    進口，並預定於九十一年三月七日至上海驗廠，但被告三鎰公司竟未履行驗廠，
    為此兩造嗣於同年五月二十七日舉行協調會，並於會議結論三載明被告三鎰公司
    同意對彭埔已生產完成產品賠償原告一百七十四萬元，但屢催未付。又被告三鎰
    公司向原告訂購暨通知辦理進口日本SHO-BOND  LS-110型橋面伸縮縫計六百九十
    八公尺，每公尺單價一萬二千五百十四元，合計八百七十三萬四千七百七十二元
    ，含稅則為九百十七萬一千五百十一元。依工程合約書內報價單第三條付款辦法
    約定，材料進場合格後支付總價百分之六十款項，即五百五十萬二千九百零六元
    。兩造於前述協調會時曾約定被告三鎰公司應開立發票日期各為同年七月十五日
    及同年八月十五日、發票金額各為總價款百分之三十（即二百七十五萬一千四百
    五十三元）款項之支票二紙，然被告三鎰公司卻開立發票日期各為九十一年十月
    三十一日及同年月三十日、發票金額均為二百五十六萬七千八百七十三元之支票
    二紙，並遭銀行退票，嗣經被告工信公司另開立二紙支票換回並兌現後，被告尚
    應給付原告差額十二萬一千六百十八元（詳如附表一所示）之事實，業據其提出
    與其所述相符之工程合約、被告通知核可函、進口書面通知書、被告通知驗廠事
    宜函、五月二十七日協調會議紀錄、支票暨退票理由單各一件、更換且兌現之支
    票二件、存證信函（均影本）三件為證（見本院卷第八頁至第二九頁、八二頁、
    第一○六頁至第一○七頁），並為被告所不爭執，自堪信為真實。
二、惟原告主張伊得依系爭工程合約、協議書及前開協調會結論之約定，請求被告給
    付上開賠償金及工程款差額，則為被告所否認，被告三鎰公司辯稱：其因故未能
    按預定日期派員至中國上海彭浦公司辦理場驗、取樣等事宜，原告竟擅自辦理進
    口該公司生產之橋面伸縮縫（三單元）材料八十四公尺，是原告訴請被告給付此
    部分之賠償金一百七十四萬元，自無理由。又應福邦並非被告三鎰公司之董事或
    經理人，且被告三鎰公司得知前述協調會議記錄之結論三後，於九十一年七月十
    七日以彰化南郭郵局存證信函第三八七號向原告表示不承認九十一年五月二十七
    日協調會上應福邦所作之補償承諾，故前揭會議記錄之結論三，對於被告三鎰公
    司自不發生效力。又通觀前揭會議記錄之結論二、三全文，可見原告請求被告三
    鎰公司支付賠償金一百七十四萬元係附有停止條件（該結論二），該停止條件並
    未成就，原告不得請求被告給付；縱認彰化南郭郵局存證信函第三六九號發生被
    告三鎰公司承認前開會議記錄結論一之效力，惟原告既自認其受領被告三鎰公司
    事後開立之支票二紙，已明示或默示同意被告三鎰公司為一部及緩期清償之意思
    ，則其追加前揭金額，自無理由。被告工信公司則抗辯：原告並未舉證證明被告
    工信公司有授與代理權予李正為、于明齡二人，或已承認其二人以被告工信公司
    之名義所為之法律行為，則原告主張被告工信公司應就工地主任李正為於「甲方
    （即被告三鎰公司）合約付款保證人：工信工程股份有限公司」簽名蓋章，及就
    工地主任于明齡出席前揭會議一事，負本人或授權人之責任，自無理由。又工程
    合約之立合約人：「甲方（即被告三鎰公司）合約付款保證人：工信工程股份有
    限公司」，其上所蓋之二套公司大小章乃為被告三鎰公司及原告所有。是原告矇
    混主張：「工程合約之立約人處，三鎰公司僅係蓋章，而工信公司除蓋公司大小
    章外」云云，顯然不實。且「甲方（即被告三鎰公司）合約付款保證人：工信工
    程股份有限公司」一語，非為民法第七百三十九條之保證，縱使前揭協議書之內
    容為民法上所稱之保證，惟其保證範圍除工程請款（亦即主債務）外，應不包含
    工程請款之利息、違約金、損害賠償及其他從屬於工程請款之負擔，且被告工信
    公司並未拋棄先訴抗辯權，原告不得請求云云云。
三、從而，本件應審酌者厥為：（一）于明齡、應福邦、李正為是否為被告公司之代
    表權人？該協調會議記錄是否對被告公司生效？（二）協調會議結論二是否為結
    論三之停止條件？（三）被告工信公司是否為保證人？倘是者，其保證之範圍為
    何？可否主張先訴抗辯權？茲分述如后。
（一）李正為、于明齡、應福邦是否有代表權？該協調會議記錄對於被告工信、三鎰
      公司是否發生效力：
  １、被告工信公司自陳李正為、于明齡二人係被告工信公司派駐系爭工程之前後任
      工地主任，復辯稱：工地主任乃營造業之專任工程人員，依營造業管理規則第
      七條第三項及第十九條之規定，只負承攬工程之施工責任，並僅有於開工、竣
      工報告單及申請查驗單上簽名、蓋章之權限而已，並無得視為營造業者之代表
      人或表見代理人之餘地，且提出被告工信公司變更登記表影本一件為證。
  ２、惟查，本件原告與被告三鎰公司間簽訂之系爭工程合約，確經甲方即被告三鎰
      公司、乙方即原告及乙方之連帶保證人即訴外人浩瀚工程顧問有限公司之負責
      人簽署無訛，立合約人處並載明「甲方（即被告三鎰公司）合約付款保證人：
      工信工程股份有限公司」，經被告工信公司之彰化施工所之工地主任李正為於
      該處簽名用印並署明簽約日期為九十年十月八日，此有被告不爭執其真正之工
      程合約影本一件在卷可稽。查被告工信公司之彰化施工所之工地主任李正為並
      非只在開工、竣工報告單及申請查驗單上簽名、蓋章，而係在原告與被告三鎰
      公司間簽訂之系爭工程合約之立合約人處簽章，且原告主張系工程合約自洽商
      、議價至簽約等過程，被告工信公司均深入參與其間，僅係以被告三鎰公司名
      義簽訂，款項亦係由被告工信公司直接給付原告（僅名義上經三鎰公司背書轉
      讓而已）、工程合約全部係由被告工信公司所製作等情，亦為被告公司所不爭
      執，觀之合約內附報價單上「尊戶」乙欄，並留存有由被告工信公司塗改為三
      鎰公司之痕跡，被告工信公司對系爭工程並未諉為不知，如無代表被告工信公
      司權限，李正為焉有可能自行任意以公司名義出席參與系爭工程簽約一事？又
      豈敢於立合約人處載明「甲方（即被告三鎰公司）合約付款保證人欄下簽名用
      印並押記簽約日期？是被告工信公司事後始藉詞否認李正為無代表被告公司權
      限云云，洵無足取。
  ３、承前所述，被告工信公司之彰化施工所工地主任嗣更改為于明齡，兩造並於九
      十一年五月二十七日在被告工信公司彰化施工所辦公室召開協調會，由被告工
      信公司中區工程處處長陳正榮主持會議，被告工信公司由工地主任于明齡代表
      ，被告三鎰公司則由應福邦代表，此有原告提出、被告公司不爭執真正之前開
      會議紀錄、陳正榮、于明齡之名片及于明齡代表工信公司所發之備忘錄各一件
      在卷可佐。是被告工信公司事後否認于明齡出席九十一年五月二十七日下午三
      時之彰化施工所協調會並於該會議紀錄上簽名之協調會議結論對其有拘束力云
      云，與事實不符，不足憑採。
  ４、被告三鎰公司亦辯稱應福邦並非被告三鎰公司之董事或經理人，故前揭會議記
      錄之結論三對被告三鎰公司自不發生效力，並提出被告三鎰公司變更登記表影
      本及其於九十一年七月十七日以彰化南郭郵局存證信函第三八七號向原告表示
      略以：「另九十一年五月二十七日協調會上應福邦先生向貴公司所作之補償承
      諾，未經本公司授權，本公司不予承認。」各一件為證。惟查，被告三鎰公司
      自九十年十月八日與原告簽訂系爭工程合約以降，及至同年十二月十七日、同
      年月二十一日、九十一年二月二十七日逐次發出之備忘錄、書面通知、備忘錄
      等件，均顯示其對系爭工程所為之指令，是應福邦應係代表被告三鎰公司出席
      九十一年五月二十七日下午舉行之前開協調會，始在會議紀錄上載出席人員「
      三鎰營造」欄下簽名無訛。且被告三鎰公司於前開協調會後之九十一年七月一
      日復以存證信函表明：「三、另本公司與貴公司簽訂之工程合約有關橋面伸縮
      縫（三個伸縮單元）項目，依九十一年五月二十七日協調會結論，貴公司應針
      對未遵照合約規定擅自訂購產品情事，提出可行補救方案，並且需經業主（彰
      化縣政法）同意後，始依約辦理。．．．」，亦有被告三鎰公司發出之九十一
      年七月一日彰化南郭郵局三六九號存證信函可考，益見其並未否認應福邦之代
      表權，甚且於函中承認前開協調會會議記錄之結論二。是被告三鎰公司事後否
      認應福邦之代表權，亦無可取。
  ５、被告工信公司、三鎰公司既與原告舉行協調會並於會中三方一致達成協議，是
      前開九十一年五月二十七日下午三時之彰化施工所協調會會議紀錄所載之結論
      ，自應同對本件二造當事人均發生合法效力，堪可認定。
（二）前開協調會議結論二是否為結論三之停止條件？
  １、觀之兩造於九十一年五月二十七日之協調會上達成之三點結論如下：「一、昭
      林營造已進場檢驗合格之ＳＨＯ－ＢＯＮＤ（５ＣＭ－１０ＣＭ）伸縮縫６８
      ４Ｍ，合約單價每Ｍ１２５１４元，計價0000000元（未稅）更正付款
      辦法為第一期工款於九十一年六月十五日支付總價款３０％一個月期票，餘３
      ０％開具九十一年八月十五日總價款３０％現金支票。剩餘款項依合約規定辦
      理。二、三單元伸縮縫８４Ｍ於九十一年六月十五日前，報請縣府（彰化縣政
      府）擇日召開說明會，由昭林營造提出可行方案（西德毛勒大陸出口，或歐美
      、日本產品無任何ＩＳＯ認證），徵求業主（彰化縣政府）同意後依約辦理，
      若未獲縣府同意，昭林營造同意放棄合約承攬權利。三、相關彭浦已生產完成
      產品賠償事宜，經昭林、三鎰營造雙方同意，由三鎰營造支付賠償金計000
      0000元正，於九十一年六月十五日領取支票，票期開立九十一年九月十五
      日兌現支票。」等語，應係針對三件不同之事項所作成之決議，被告三鎰公司
      辯稱前開協調會第二點結論為第三點結論之停止條件，顯無可採。
  ２、被告三鎰公司雖辯以其復原告之九十一年七月一日彰化南郭郵局存證信函第三
      六九號略以：「三、另本公司與貴公司簽訂之工程合約有關橋面伸縮縫（三個
      伸縮單元）項目，依九十一年五月二十七日協調會結論，貴公司應針對未遵照
      合約規定擅自訂購產品情事，提出可行補救方案，並且需經業主（彰化縣政法
      ）同意後，始依約辦理。．．．」僅能證明被告三鎰公司承認前揭會議記錄之
      結論二，不能據此認為被告三鎰公司亦承認該會議記錄之結論一及三之效力云
      云。惟查，前述結論二，係因彰化縣政府拒絕接受使用大陸上海彭浦廠商生產
      之三單元伸縮縫材料，兩造協調另由原告提出替代可行方案（如西德毛勒大陸
      出口貨或歐美、日本產品，均無任何ＩＳＯ認證），徵求彰化縣政府是否同意
      接受；至於結論三，則係就原告已向大陸上海彭浦廠商已訂購生產完成產品之
      賠償事宜，被告三鎰公司同意給付原告賠償金一百七十四萬元。而本件原告原
      係經被告三鎰公司核准通知進口上海彭浦廠商生產之三單元伸縮縫材料總計八
      十四公尺，嗣因彰化縣政府不同意接受大陸上海彭浦產品，二造始協調損害理
      賠事宜，此有前開協調會議紀錄及被告三鎰公司九十年十二月二十一日發出之
      書面通知可按，故被告三鎰公司辯稱前開協調會第二點結論為第三點結論之停
      止條件，及業主彰化縣政府既不同意係原告擅自進口使用中國上海彭浦公司所
      生產之橋面伸縮縫（三單元）材料八十四公尺而拒絕給付賠償金云云，顯係倒
      果為因，並無足採。
（三）被告工信公司是否為保證人？如為保證人，其保證之範圍為何？可否主張先訴
      抗辯權？
  １、如前所述，被告工信公司對系爭工程合約自始至簽約完成均有深入參與，且觀
      之原告提出之系工程合約所載「甲方（被告三鎰公司）合約付款保證人：工信
      工程股份有限公司」，及原告提出之協議書所載：「茲為甲方（三鎰公司）分
      包之彰化市○○○○道新建工程雙方同意，乙方（原告）工程請款直接領取業
      主工信工程股份有限公司發放予甲方之現金支票，同時背書轉讓，勿容異議。
      甲方合約付款保證人：工信工程股份有限公司」等語，被告工信公司既保證被
      告三鎰公司系爭工程之付款，當係被告三鎰公司之保證人自明。被告三鎰公司
      既拒絕依協調結論給付賠償金，原告自得依約請求被告工信公司依約給付。被
      告工信公司辯稱此與民法第七百三十九條規定之保證不同，容有誤解。被告工
      信公司既保證被告三鎰公司系爭工程之付款，當然包括因工程合約關係所生之
      材料款、工資款、代墊款、賠償金等一切款項。
  ２、被告復辯稱本件縱為民法第七百三十九條所稱之保證，惟其保證範圍除工程請
      款（亦即主債務）外，自不包含工程請款之利息、違約金、損害賠償及其他從
      屬於工程請款之負擔云云。查前開協議書固載明「乙方（原告）工程請款直接
      領取業主工信工程股份有限公司發放予甲方之現金支票」等語，然其真意顯非
      在限定保證之範圍，而係約明乙方即原告甚至可直接向被告工信公司請領系爭
      工程之一切款項，準此，於被告三鎰公司未依約給付時，被告工信公司自應負
      起保證付款之責任，且對前開工程款項因遲延給付而產生之法定利息及因有可
      歸責於被告三鎰公司而發生之損害賠償（即如前述三、之（二）項中原告因經
      被告三鎰公司核可始進口上海彭浦廠商生產之三單元伸縮縫材料，嗣因未獲彰
      化縣政府同意接受，始於協調會作成結論三，就原告已向大陸上海彭浦廠商已
      訂購生產完成產品部分，被告三鎰公司同意給付原告賠償金一百七十四萬元）
      ，自應包括在內。被告工信公司辯稱其無負擔系爭工程請款（亦即主債務）外
      之利息、違約金、損害賠償及其他從屬於工程請款之負擔云云，即無可採。
  ３、原告得否請求被告三鎰公司給付應付未付工程款金額三十六萬七千一百六十元
      及其法定遲延利息七萬四千八百九十六元？被告三鎰公司自陳其交付原告之乙
      紙支票號碼CM0000000、票載發票日九十一年十月三十一日、金額二百五十六
      萬七千八百七十三元之支票，確因存款不足而退票，並有原告提出之支票影本
      暨退票理由單可參，是原告主張被告三鎰公司未依約給付協議書結論一上載之
      款項，亦可信為真實。惟被告公司辯稱：原告既自認其受領被告三鎰公司事後
      開立票載發票日各為九十一年十月三十一日及九十一年十一月三十日、金額均
      為二百五十六萬七千八百七十三元之支票二紙，自已明示或默示同意被告三鎰
      公司為一部及緩期清償之意思，則原告追加請求被告給付前揭金額，為無理由
      云云。惟按，民法第三百十八條第一項規定，債務人無為一部清償之權利，而
      被告三鎰公司亦未舉證證明其經債權人即原告同意其為分期給付或緩期清償，
      是其前開所辯，亦無足採。
  ４、被告工信公司有無拋棄其先訴抗辯權？
      經查，前揭協議書之內容，雖無被告工信公司拋棄先訴抗辯權之記載，惟按，
      保證債務人受債權人履行之請求，如主債務人確有資力，並未經債權人證明已
      向主債務人強制執行而無效果時，固有先訴及檢索之抗辯權。但保證契約內已
      特別定明主債務人屆期不還，由保證人如數墊還者，即認為先訴及檢索抗辯權
      之捨棄，不得再行主張（最高法院十八年上字第二五七０號判例意旨參照）。
      觀之卷附二造所訂之工程合約書及協議書所載內容，被告工信公司既於合約書
      載明其擔任合約付款保證人，同時又另立協議書約定原告工程請款直接領取被
      告工信公司發放予被告三鎰公司之現金支票，足見當事人之真意即係一旦被告
      三鎰公司給付有問題時，原告即可直接向被告工信公司領取工程款，準此，應
      認被告工信公司已有拋棄先訴抗辯權之真意，否則，被告工信公司又何需於合
      約書上同意並又另立協議書保證原告可直接向其領取工程款項。從而，被告工
      信公司辯稱其並未拋棄其先訴抗辯權，原告於未就被告三鎰公司之財產強制執
      行而無效果前，即逕向被告工信公司起訴，為無理由云云，即無足取。
四、綜上所述，原告依系爭工程合約、協議書之約定及九十一年五月二十七日協調會
    之結論，請求被告應給付原告一百八十六萬一千六百十八元及其中一百七十四萬
    元自九十一年七月二十四日起，其餘十二萬一千六百十八元自九十一年十一月四
    日起，均至清償日止按年息百分之五計算之利息；如其中一被告已為給付，另一
    被告即於其給付範圍內免為給付，即無不合，應予准許。
五、原告先位之訴既為有理由，應予准許，則其備位之訴即無再予審究之必要。至兩
    造其餘之攻擊、防禦方法及未經援用之證據資料，亦經本院斟酌後，認均不足以
    影響本判決之結果，爰不一一論述，併此敘明。
丙、假執行之宣告：
    二造均陳明願供擔保，以代釋明，聲請宣告假執行及免為假執行，經核均無不合
    ，爰分別酌定相當擔保金額准許之。
丁、結論：原告之訴為有理由，依民事訴訟法第八十五條第二項，第三百九十條第二
    項、第三百九十二條，判決如主文。
中      華      民      國    九十二    年      二      月    二十七    日
                              民事第三庭法      官  林振芳
右為正本係照原本作成
如對本判決上訴，須於判決送達後廿日內向本院提出上訴狀
中      華      民      國    九十二    年      三      月      四      日
                                        法院書記官  葛映嵐


司法院資訊處製作；財團法人民間司法改革基金會備份。
